【裁判字號】    88,交易,667
【裁判日期】    890621
【裁判案由】    過失致死
【裁判全文】
臺灣臺中地方法院刑事判決                        八十八年度交易字第六六七號
    公  訴  人  臺灣台中地方法院檢察署檢察官
    被      告  丁○○
                乙○○
    右  一  人
    選任辯護人  羅豐胤
                黃幼蘭
右列被告因過失致人於死案件，經檢察官提起公訴 (八十八年度偵字第九二八四號)
，本院判決如左：
    主  文
丁○○因過失致人於死，處有期徒刑陸月，如易科罰金，以參佰元折算壹日。
乙○○無罪。
    事  實
一、丁○○前於民國八十年間因放火罪經法院判處有期徒刑十年褫奪公權六年，嗣判
    決假釋交付保護管束，期間自八十四年七月七日起至八十九年三月十四日。其於
    八十八年二月二十五日上午八時五十分許，駕駛友人戊○○所有Ｂ３－七七三七
    號自用小客車，沿台中市○○路由中清路往光明路方向行駛，明知於市區○○道
    時速不得超過三十公里，且車輛變換車道時，應注意安全距離，以避免危險之發
    生，此為其應注意能注意，且依當時情形並無不能注意之情事，詎其竟疏未注意
    ，貿然以時速五、六十公里速度超速行駛，且自慢車道轉入內側快車道之際，未
    注意左後方有無來車，讓行進中車輛先行，即貿然變換車道，致與自左後方，由
    乙○○所駕駛之Ｑ９－六四二號自用大貨車，在快車道內猛烈擦撞，李車往前跨
    越道路中心線至對向車道停住，林車則續以高速前行斜穿入對向車道，而撞及由
    尤朝木所駕駛ＩＦ－九九一○號內載己○○之自用小客車，造成尤車被撞後續撞
    及李車車頭，尤某因而受有頭部外傷、顱內出血之傷害，經送醫後延至同年三月
    三日凌晨二時三十分許不治死亡，而乘客己○○則受有輕傷【過失傷害雖據提出
    告訴（起訴書誤為未告訴），惟已撤回告訴】，同時林車於撞及尤車後復續撞及
    尤某車後由庚○○所駕駛遵行於車道之ＱＦ－三七五九號自小客車，始將車煞住
    。
二、案經被害人甲○○（死者尤朝木之妻）、己○○告訴及台中縣外埔鄉公所移送台
    灣台中地方法院檢察署檢察官偵查起訴。
    理  由
一、訊據被告丁○○對於右揭時、地肇事致尤朝木死亡之事實，除辯稱被告乙○○駕
    駛大貨車亦有過失等情外，餘均坦承不諱，並有交通事故調查報告表及現場照片
    附卷可稽，且本件被害人尤朝木確因本件車禍致頭部外傷送醫不治死亡乙節，業
    經檢察官督同法醫師相驗屍體明確，並製有勘驗筆錄、相驗屍體證明書、驗斷書
    在卷可按，是被告自白部分與事實相符。至被告丁○○雖辯稱：被告乙○○駕駛
    大貨車亦有過失云云，經查，現場路況為雙向二車道、中央分向線，有慢車道劃
    設，限速四十公里（慢車道限速三十公里），此有交通事故調查報告表可參，又
    依現場圖繪示：被告乙○○之煞車痕十點三公尺，起點在中央分向線上，往左（
    對向車道）走向，及佐以被告丁○○於警訊供稱其係由路邊起步要變換快車道，
    突然後方一部貨車撞上來後，失控再撞上對向來車自小貨車，其打轉倒車滑行再
    撞上自小客車等語，足顯示被告丁○○與乙○○之車輛發生擦撞應係於快車道上
    。次查，被告乙○○於警訊中供稱其當時駕駛自大貨車沿台中市○○路往西屯方
    向行駛，時速約四十公里，忽然被一部自小客車從右側撞及，其車輛失控偏向對
    向車道後就撞及對向車道之車輛等語，另參諸現場圖示，於被告丁○○、乙○○
    駕駛車輛發生擦撞前，未見被告乙○○有明顯煞車痕跡，及被告丁○○駕駛之車
    輛受損部位為車前後保險桿凹損、左前葉子板凹；被告乙○○駕駛之車輛右側前
    角擦凹損、左側前保險桿凹損等情，亦載明於道路交通調查報告表，且有現場照
    片可稽，是被告乙○○之車輛於受撞前並未有煞車，且係右前角部分受撞，顯見
    被告乙○○於事故當時，並無法預測被告丁○○自右側駛入，本件係被告丁○○
    駕車超速行駛，任意變換車道之不當，致被告乙○○遵守交通規則，以車速四十
    公里遵行於行進之快車道上，仍受撞被告丁○○駕駛之車輛，且於受撞後偏向對
    向車道，再致受同衝向對向車道之被告丁○○所撞及對向尤朝木駕駛之車輛追撞
    ，被告丁○○變換車道不當，未讓車道行進中車輛先行為肇事原因，被告乙○○
    遵行交通規則並無肇事因素。且本件經送台灣省台中市區車輛行車事故鑑定委員
    會及台灣省車輛行車事故覆覆議鑑定委員會鑑定，亦均同此認定，有上揭委員會
    鑑定意見書各一份再卷可憑，是被告丁○○辯稱被告乙○○亦有過失云云，純屬
    卸責之詞，不足採信。
二、按行車速度，依標誌之規定，無標誌者，在市區○○道上，時速不得超過三○公
    里；汽車在雙向二車道行駛時，在快慢車道間變換車道時，應注意安全距離。道
    路交通安全規則第第九十三條第一項第二款第九十七條第一項第五款分別定有明
    文。依本案當時情形，被告丁○○應注意能注意而不注意，違反上揭規定，其有
    過失甚明，且其過失與被害人尤朝木死亡有相當因果關係，被告丁○○事證明確
    ，犯行洵堪認定。
三、核被告丁○○所為係犯刑法第二百七十六條第依項過失致死罪。爰審酌被告丁○○超速且任意變換車道不當致肇事導致多部車損及人員受傷，被害人尤朝木因本
    車禍事故死亡，被告現尚未能與被害人尤朝木家屬達成和解，及其犯後態度等一
    切情狀，量處如主文所示之刑，並諭知易科罰金之折算標準。
四、另按犯罪事實應依證據認定之，無證據不得推定其犯罪事實，刑事訴訟法第一百
    五十四條定有明文。又認定不利於被告之事實須依積極證據，苟積極證據不足為
    不利於被告事實之認定時，即應為有利於被告之認定，更不必有何有利之證據。
    且告訴人之指訴係以使被告受刑事訴追為目的，是其陳述是否與事實相符，仍應
    調查其他證據以資審認（最高法院三十年上字第八一六號、五十二年台上字第一
    三００號判例參照）。
五、本件公訴意旨認被告乙○○涉犯刑法第二百七十六條第一項過失致死罪嫌云云，
    無非以被告駕駛自大貨車，疏未注意車前狀況，致與被告丁○○駕駛之自小客車
    發生擦撞，並因之衝撞至對向車道撞及尤朝木駕駛之自小貨車，致尤朝木死亡為
    論據。訊據被告乙○○對於右揭時地發生車禍事故，尤朝木並因而死亡之事實並
    不爭執，惟堅決否認有過失致死之犯行，辯稱：案發時伊駕車時速約四十公里，
    遵行於快車道上，是丁○○急速自右強行超車所致，使伊猝不及煞車，伊並無過
    失可言，又開車擦撞伊者並非丁○○，而係另位辛○○者所駕駛，林某顯有冒名
    頂替之嫌等語。查，本件車禍事故之肇事原因為被告丁○○駕車起步超速行駛、
    未讓行進中車輛先行，變換車道不當，乙○○並無肇事因素，業據證述於前，此
    外，查無其他積極證據足資證明被告乙○○有何過失致死犯行，揆諸前揭說明，
    爰依法為無罪判決之諭知。
六、又查，被告乙○○供稱事故發生時其腳被夾著，爬出來後就坐在馬路上，肇事小
    客車駕駛人非被告丁○○，其看到是辛○○開車，當時辛○○下車，車內尚有一
    男一女，駕駛人辛○○額頭還流血等語。又證人庚○○證稱：車禍發生時，其駕
    車由黎明路往光明路方向行駛，是被白色賓士車子往後滑行，直接撞上我的車，
    撞到後白色賓士車駕駛座車門一打開就是其車門，其有下車查看，當時白色賓士
    車只有一男一女二人，男的在前面開車，女的坐後面，女的是駕駛人把她抱下車
    的，由白色賓士車由駕駛座走下來的，不是當庭的丁○○，其在現場自始都沒有
    看到丁○○。由駕駛座走下來的人是辛○○且額頭流血，當時並有問辛○○問該
    怎麼處理，他說把車子牽到維修廠所有費用他會負擔。事後他也有幫我付修車費
    ，牽到維修廠後我就沒有與辛○○聯絡，車子修好，是維修廠的人通知我去牽車
    。交通警員到場處理時，辛○○已沒有在場了，交通警員到車上找證件，找到辛○○的身分證，當時現場只有我和乙○○在場。是被告乙○○、證人庚○○雖均
    聲稱肇事當時均曾和辛○○講話，辛○○額頭還受傷流血，駕駛人並非本案被告
    丁○○云云。然，被告丁○○供稱肇事當時係由其本人駕駛，車上尚搭載三名乘
    客，陳仙宜坐在右前座、戊○○坐於右後座、辛○○坐於左後座，車禍後其因胸
    部撞到駕駛方向盤疼痛，初並無下車，是辛○○下車詢問狀況等語在卷。又同車
    乘客戊○○亦證稱係丁○○所駕駛，陳仙宜坐於駕駛座旁，辛○○坐於左後座；
    且辛○○亦否認肇事車輛係由其駕駛，證稱當時車上有四人，其坐在駕駛座正後
    方，戊○○坐於其右邊，陳仙宜坐在駕駛座旁。車禍後丁○○扶著肚子說肚子痛
    ，無法下車，其即先下車打一一九，並看車子受損情形，其有和庚○○說話，並
    他有沒有受傷。其頭撞到駕駛座座椅，額頭破皮受傷。其四人自己坐計程車到中
    國醫藥學院，其餘三人均有就醫，只有其沒有就醫。庚○○之車子，是丁○○叫
    其介紹修理廠，修車費是丁○○付的等語。查，被告丁○○於八十八年二月二十
    五日上午十時，因交通事故胸痛，被送至私立中國醫藥學院附設醫院檢查，發現
    胸部有挫傷情況，業有道路交通事故調查報告表之記載及中國醫藥學院附設醫院
    函一紙可稽，是被告丁○○確有因車禍受傷就醫，核與被告丁○○供述其係撞到
    方向盤胸痛等情相符。次查，依卷附現場照片，肇事白色賓士車最後係撞及庚○○駕駛之自小客車，且左側車尾與前側車相碰靠，業如被告丁○○、證人辛○○
    所言，被告丁○○因胸部受傷故未下車，而由辛○○下車查看並詢問狀況，是證
    人庚○○有可能看到係辛○○由駕駛座後座開車門走出，並詢問狀況而誤認係由
    辛○○駕駛，被告乙○○因受傷坐於路旁亦誤認下車且額頭流血之辛○○係駕駛
    人。況被告乙○○指稱車上有三人（二男一女）、證人庚○○證稱車上只有一男
    一女，二人所見並不相同。庚○○、乙○○其二人因車禍發生，現場情形混沌，
    致對於肇事白色賓士車內究竟有幾人互供述不明，無法確切掌握，其二人指稱肇
    事者非丁○○而係辛○○，應不足採。復查，現場處理警員丙○○證稱其在現場
    有找到辛○○的身分證，並問乙○○、庚○○是否辛○○駕車，他們說是，所以
    乙○○至派出所抄資料時，我們就提供辛○○的資料給他等語。故乙○○、庚○○二人，因肇事時係辛○○下車查看詢問，同時額頭受傷流血，且警員於車上找
    到之證件身分證為辛○○所有，經警員出示車上尋獲證件時，即據以指認係辛○○駕車，容有誤會。是本件駕駛人應係被告丁○○無訛，併予敘明。
七、查，告訴人己○○於偵查中對被告丁○○、乙○○提出過失傷害告訴（八十八年
    相字第三六０號卷八十八年三月三日訊問筆錄參照），惟公訴人誤為未據告訴，
    而未起訴，被告丁○○所涉過失傷害部分，已據告訴人己○○告訴，與前揭所犯
    過失致死有罪部分，為想像競合犯之裁判上一罪關係，為起訴效力所及，本院自
    應併予審酌，然告訴人己○○於本院審理時撤回對被告丁○○之過失傷害告訴（
    本院八十九年五月十五日審理筆錄參照），是對被告丁○○所犯過失傷害犯行部
    分，爰不另為不受理之諭知，附此敘明。又被告乙○○所犯過失傷害犯行部分，
    雖經告訴人己○○提出告訴，惟未據公訴人起訴，被告乙○○所涉過失致死犯行
    部分，業經本院諭知無罪判決，則其經告訴過失傷害犯行部分，核與起訴過失致
    死犯行部分，無裁判上一罪關係，非起訴效力所及，本院無從併予審酌，亦予敘
    明。
據上論斷，依刑事訴訟法第二百九十九條第一項前段、第三百零一條第一項，刑法第
二百七十六條第一項、第四十一條，罰金罰鍰提高標準條例第一條前段、第二條，判
決如主文。
中      華      民      國    八十九    年      六      月    二十一    日
                                         台灣台中地方法院交通庭
                                             法  官  陳  淑  芳
右正本證明與原本無異。
如不服本判決，應於判決送達後十日內向本院提出上訴狀，上訴於臺灣高等法院臺中
分院( 須附繕本 )。
                                             書記官
中      華      民      國    八十九    年      六      月    二十六    日
附錄法條
刑法第二百七十六條
因過失致人於死者，處二年以下有期徒刑、拘役或二千元以下罰金。
從事業務之人，因業務上之過失犯前項之罪者，處五年以下有期徒刑或拘役，得併科
三千元以下罰金。


司法院資訊處製作；財團法人民間司法改革基金會備份。
